臺灣高雄地方法院刑事判決　　　　　　　95年度訴字第4542號
公　訴　人　臺灣高雄地方法院檢察署檢察官
被　　　告　甲○○
上列被告因違反毒品危害防制條例案件，經檢察官提起公訴（95
年度毒偵字第8635號）及移送併辦（95年度毒偵字第9142號），
本院合議庭裁定由受命法官獨任進行簡式審判程序，茲判決如下
：
    主  文
甲○○施用第一級毒品，處有期徒刑捌月。
    事  實
一、甲○○前於民國93年間，因施用毒品案件，經本院以93年度
    毒聲字第22號裁定送觀察、勒戒後，因認有繼續施用毒品之
    傾向，再經本院以93年度毒聲字第1023號裁定送強制戒治，
    嗣於94年5 月26日強制戒治執行完畢，並經臺灣高雄地方法
    院檢察署檢察官於94年6 月17日以94年度戒毒偵字第320 號
    案件為不起訴處分確定。詎其仍不知戒絕毒癮，明知海洛因
    經公告列為毒品危害防制條例第2 條第2 項第1 款之第一級
    毒品，不得非法持有、施用，復基於施用第一級毒品海洛因
    之犯意，於強制戒治執行完畢釋放後5 年內，自95年9 月7
    日凌晨某時許起迄同年10月9 日凌晨某時許止，在其高雄縣
    鳳山市○○里○○路255 之15號住處臥房內，以將海洛因摻
    水置入針筒注射體內之方式，施用第一級毒品海洛因多次，
    每隔3 至5 天即施用1 次。嗣因其為列管之毒品人口，且手
    臂上有多處針筒痕跡，乃先後於95年9 月7 日晚上10時30分
    許及同年10月9 日下午3 時5 分許為警採集尿液送驗後，始
    知悉上情。
二、案經高雄市政府警察局林園分局及鳳山分局分別報請臺灣高
    雄地方法院檢察署檢察官偵查起訴及移送併辦。
    理  由
一、按本件被告甲○○所犯係死刑、無期徒刑、最輕本刑為3 年
    以上有期徒刑以外之罪，其於準備程序就前揭被訴事實為有
    罪之陳述，經受命法官告知簡式審判程序之旨，並聽取其與
    公訴人之意見後，本院認無不得或不宜改依簡式審判程序進
    行之處，爰依刑事訴訟法第273 條之1 第1 項、第284 條之
    1 規定，裁定本件由受命法官獨任進行簡式審判程序，合先
    敘明。
二、訊據被告甲○○對於在上揭時、地，以上述方式多次施用第
    一級毒品海洛因之事實坦承不諱（本院卷第20、31、32頁參
    照），且查：
    (一)被告於95年9 月7 日晚上10時30分許及同年10月9 日下午
      3 時5 分許所採集之尿液，經送驗結果，均呈嗎啡陽性反
      應，有長榮大學95年10月2 日確認報告暨列管毒品人口尿
      液檢驗採集送驗紀錄表各1 紙（95年度偵字第9142號卷所
      附警卷第7 、8 頁參照）及臺灣檢驗科技股份有限公司95
      年10月23日報告編號KH2006A0000000號濫用藥物尿液檢驗
      報告暨尿液代碼姓名對照登記表各1 紙（95年度偵字第86
      35號卷所附警卷第4 、5 頁參照）附卷足資佐證。是被告
      前揭自白與事實相符，應堪採為被告有罪之證據，則被告
      施用第一級毒品海洛因多次之犯行，堪以認定。
    (二)被告前於93年間，因施用毒品案件，經本院以93年度毒聲
      字第22號裁定送觀察、勒戒後，因認有繼續施用毒品之傾
      向，再經本院以93年度毒聲字第1023號裁定送強制戒治，
      嗣於94年5 月26日強制戒治執行完畢，並經臺灣高雄地方
      法院檢察署檢察官於94年6 月17日以94年度戒毒偵字第32
      0 號案件為不起訴處分確定之事實，有臺灣高等法院被告
      前案紀錄表1 份在卷足參，其於前案強制戒治執行完畢釋
      放後，5 年內再犯本件施用毒品罪之事實，事證明確，應
      予依法論科。
三、查海洛因係毒品危害防制條例第2 條第2 項所稱之第一級毒
    品，不得非法持有、施用。核被告甲○○所為，係犯毒品危
    害防制條例第10條第1 項之施用第一級毒品罪。其施用第一
    級毒品前，持有海洛因之低度行為，應為施用之高度行為所
    吸收，不另論罪。按刑事法若干犯罪行為態樣，本質上原具
    有反覆、延續實行之特徵，立法時既予特別歸類，定為犯罪
    構成要件之行為要素，則行為人基於概括之犯意，在密切接
    近之一定時、地持續實行之複次行為，倘依社會通念，於客
    觀上認為符合一個反覆、延續性之行為觀念者，於刑法評價
    上，即應僅成立一罪；學理上所稱「集合犯」之職業性、營
    業性或收集性等具有重複特質之犯罪均屬之。而觀之毒品危
    害防制條例第2 條第1 項規定之「毒品」的定義，可知毒品
    因具有高度之成癮性及濫用性，即一方面因「耐藥性」之影
    響，導致行為人必須逐漸增加施用劑量，方能達成相同效果
    ；他方面則因「生理依賴性」及「心理依賴性」之影響，導
    致行為人對毒品產生強烈渴求，終至不能根絕；準此，施用
    毒品之行為本身，顯然具有反覆性及延續性之特徵，是「施
    用毒品」即屬前揭「於立法已特別歸類具有重複特質」之犯
    罪。查本件被告係基於單一行為決意，自95年9 月7 日凌晨
    某時許起迄同年10月9 日凌晨某時許止，持續施用第一級毒
    品海洛因未曾間斷，每隔3 至5 天即施用1 次，且其施用毒
    品之地點均在其高雄縣鳳山市○○里○○路255 之15號住處
    臥房內，是在時、空上顯具密接關係；又被告施用第一級毒
    品海洛因之方式，均係將海洛因摻水置入針筒注射體內，亦
    據被告於本院審理中供明在卷；復被告於本院審理中亦自承
    ：「（問：你於95年9 月7 日為警查獲後，為何又繼續施用
    毒品？）因為工作不順利，又遇到之前一起施用的朋友，我
    才忍不住又再繼續施用。」等語明確（本院卷第32頁參照）
    ，足見被告確係因染有毒癮，而於「生理依賴性」及「心理
    依賴性」之影響下，始多次施用第一級毒品海洛因，是其各
    該次施用第一級毒品犯行間，應係出於反覆、延續施用之單
    一行為決意，至為明確，從而在行為概念上，應評價認係包
    括一罪之集合犯，較為合理，也較符合社會通念。又檢察官
    移送併辦部分，雖未據起訴，惟該部分犯行與已起訴部分，
    有集合犯之包括一罪關係，已如前述，自應為起訴之效力所
    及，本院自得併予審理。爰審酌被告前因施用毒品案件經強
    制戒治執行完畢釋放後，竟仍未能徹底戒絕毒品，復犯本件
    施用毒品罪，顯見其無戒毒悔改之意，惟念其施用毒品之次
    數、施用毒品乃自戕一己之身體健康，尚未對他人造成危害
    ，且犯後已坦承犯行，態度良好等一切情狀，量處如主文所
    示之刑，以資懲戒。
據上論斷，應依刑事訴訟法第273 之1 第1 項、第284 條之1 、
第299 條第1 項前段，毒品危害防制條例第10條第1 項，刑法第
11條，判決如主文。
本案經檢察官呂乾坤到庭執行職務。
中　　華　　民　　國　　96　　年　　1 　　月　　22　　日
                    刑事第四庭  法　官　陳振嘉
如不服本判決，應於判決送達後10日內，向本院提出上訴狀。
以上正本證明與原本無異。
中　　華　　民　　國　　96　　年　　1 　　月　　22　　日
                                書記官  顏宗貝
附錄本案判決論罪科刑法條：
毒品危害防制條例第10條第1項
施用第一級毒品者，處6 月以上5 年以下有期徒刑。
